---
format: pdf
---

### *Exercício 6*

*Seja* $Y = X - r$*, onde* $X \sim BN(r, p)$*. Assim,* $Y$ *é a variável aleatória que conta o número de fracassos antes de* $r$ *sucessos.*

#### *Item a*

##### *Algoritmo da Transformada Inversa*

*Calcular a inversa de* $F_Y$*,* $F_Y^{-1}$*, não é simples por conta da combinatória envolvida. Assim, vamos usar o algoritmo construtivo: geraremos o valor* $u \in [0, 1]$ *aleatóriamente e testaremos todos os* $y \in \{0, 1, \dots\}$ *até que se encontre um* $y_0$ *tal que* $F(y_0 - 1) < u \leq F(y_0)$*, onde* $F(y) = \sum_{i = 0}^y {y + r -1\choose r - 1} p^r (1-p)^y$

##### *Algoritmo usando a distribuição geométrica*

*Também podemos gerar uma amostra de uma binomial negativa utilizando a distribuição geométrica (com parâmetro* $p$*) da seguinte forma: geramos uma amostra aleatória de* $r$ *geométricas, e tomamos a soma delas como sendo uma amostra aleatória de uma binomial negativa.*

#### *Item b*

```{r}
gerar_bn_inv <- function(n, p, r) {
  u_vec <- runif(n)
  
  result <- vector(mode = 'integer', length = n)
  
  for(i in seq_along(u_vec)) {
    prob_acum <- pnbinom(0, r, p)
    
    while(prob_acum < u_vec[i]) {
      result[i] <- result[i] + 1
      prob_acum <- pnbinom(result[i], r, p)
    }
  }
  
  return(result)
}

gerar_bn_geo <- function(n, p, r) {
  result <- vector(mode = 'integer', length = n)
  
  for(i in seq_along(result)) {
    result[i] <- sum(rgeom(r, p))
  }
  
  return(result)
}
```

*Como comparar: gráfico de barras, qqplot, boxplot*

```{r}
library(ggplot2)
library(dplyr)
library(tidyr)
set.seed(204256)
bn_sim_inv <- gerar_bn_inv(5000, 0.7, 5)
bn_sim_geo <- gerar_bn_geo(5000, 0.7, 5)
bn_sim_r <- rnbinom(5000, 5, 0.7)

df1 <- data.frame(
  inv = bn_sim_inv,
  geo = bn_sim_geo,
  R = bn_sim_r
) %>%
  pivot_longer(
    cols = all_of(names(.)),
    names_to = 'metodo',
    values_to = 'valor'
  ) 

qnbinom1 <- function(p) {qnbinom(p, size = 5, prob = 0.7)}


ggplot(
  df1,
  aes(sample = valor)
) +
  geom_qq(distribution = qnbinom1) +
  geom_qq_line(distribution = qnbinom1) +
  facet_wrap(vars(metodo))+
  labs(
    title = 'Método nativo do R',
    x = 'Quantil teórico',
    y = 'Quantil simulado'
  )

ggplot(df1, aes(x = metodo, y = valor)) +
  geom_boxplot()


df1_mean <-
  df1 %>%
  group_by(metodo, valor) %>%
  summarise(prob = n() / 5000)

df1_mean <-
  rbind(
    df1_mean,
    data.frame(
      metodo = 'exato',
      valor = 0:max(df1_mean$valor),
      prob = sapply(0:max(df1_mean$valor), function(x) return(dnbinom(x, 5, 0.7)))
    )
  )

ggplot(df1_mean, aes(x = valor, y = prob, fill = metodo)) +
  geom_col(position = 'dodge')


```
